【裁判字號】    99,台上,4688
【裁判日期】    990722
【裁判案由】    違反槍砲彈藥刀械管制條例
【裁判全文】
最高法院刑事判決            九十九年度台上字第四六八八號
上  訴  人  甲○○
選任辯護人  張淑琪律師
上列上訴人因違反槍砲彈藥刀械管制條例案件，不服台灣高等法
院台中分院中華民國九十九年五月十三日第二審更審判決（九十
八年度重上更(三)字第一００號，起訴案號：台灣彰化地方法院檢
察署九十五年度偵字第五六一一號），提起上訴，本院判決如下
：
    主  文
原判決撤銷，發回台灣高等法院台中分院。
    理  由
本件原判決撤銷第一審之科刑判決，改判論處上訴人甲○○未經
許可，持有手槍罪刑（處有期徒刑伍年肆月，併科罰金新台幣拾
萬元）；固非無見。
惟查：刑事訴訟法第一百五十六條第一項、第三項規定：「被告
之自白，非出於強暴、脅迫、利誘、詐欺、疲勞訊問、違法羈押
或其他不正之方法，且與事實相符者，得為證據」、「被告陳述
其自白係出於不正之方法者，應先於其他事證而為調查。該自白
如係經檢察官提出者，法院應命檢察官就自白之出於自由意志，
指出證明之方法」。原判決事實欄認定上訴人於民國九十五年間
某日，在不詳地點，未經許可，而同時持有具殺傷力之奧地利GL
OCK 廠製十九型口徑九mm制式自動手槍一枝（含彈匣一個）、九
mm之制式九０子彈十五顆及彈匣一個（下稱上開槍、彈），嗣於
九十五年六月十八日下午，上訴人將上開槍、彈置於其所有之咖
啡色背包內，駕車搭載不知情之梁清森（業於九十五年七月三十
日死亡）、陳宏柔返回梁清森位於彰化縣彰化市○○路一九八巷
五號之住處，因警方另案調查一名「黃森津」者涉嫌販賣毒品案
件，已對上址實施監控，而於同日下午四時四十五分許，在該址
進行搜索後，自上訴人之咖啡色背包內扣得上開槍、彈等情（原
判決正本第一頁至第二頁）；於理由欄係以證人梁清森於警詢及
初次偵查中雖均自白上開槍、彈係其所有，於搭乘上訴人車時將
之放在上訴人之咖啡色背包內等語，但嗣於九十五年六月二十六
日偵查中證稱上開槍、彈係上訴人所有，其上車後沒有碰過上訴
人所有之咖啡色背包，直至警方查獲時，始知上開背包內有槍、
彈等語；另陳宏柔亦於九十五年七月三日偵查中證稱於搭乘上訴
人車時，上訴人未將其咖啡色背包交給梁清森或任何人，直到警
方查獲時，才知悉上開背包內有槍、彈，因梁清森先前說上開槍
、彈係其所有，所以不好意思說是誰的等語；又上訴人於九十五
年七月十三日偵查中自白上開槍、彈一直放在其家中，當天是因
為好奇，所以才會帶出來等語；而上訴人上開自白與槍、彈係在
其咖啡色背包內查獲相符，且上訴人於八十三年間因違反槍砲彈
藥刀械管制條例等罪案件，經判刑確定並定應執行有期徒刑十六
年五月確定，嗣於八十四年八月十八日入監執行，於九十一年五
月三日假釋出監，其明知未經許可，無故持有具殺傷力槍、彈之
刑責不輕，且自白後將導致假釋被撤銷，須執行殘刑，在上開利
害關係下，縱上訴人已知悉梁清森患有絕症，要不可能作出與實
情不符之自白，因認除去梁清森於九十五年六月二十六日偵查中
不利上訴人之證述，亦足可論斷係上訴人未經許可，而持有上開
槍、彈；因而為不利上訴人之認定（原判決正本第十一頁至第十
二頁，第十五頁至第十七頁）。但依卷內資料，上訴人於原審準
備程序陳稱：「押到看守所時，梁清森在車上要我替他擔罪。否
則他會死在看守所，且當時檢察官要被告（指上訴人）轉為污點
證人，尋找『黃森津』到案……我全是幫梁清森擔罪」等語，於
審判期日辯稱：「我承認是因為受到檢察官利誘，檢察官說只要
幫忙找到通緝犯，就可以不起訴，我想說可以不起訴又可以救梁
清森」等語，另上訴人之原審選任辯護人於原審準備程序中亦稱
：「被告在九十五年七月十三日偵查中所為的自白，因為反於事
實，不得採為證據，請參酌前審九十八年二月十八日書狀（係於
原法院前審提出之書狀，狀內請求勘驗偵查錄音帶）」等語（原
審卷第四十三頁、第八十一頁背面、上更(二)卷第五十八頁）。原
審未就上訴人所為自白係出於利誘之辯解是否屬實為調查，於判
決理由內亦未為任何之說明，即以其自白與事實相符，而為不利
上訴人之認定，有證據調查未盡及採證違背證據法則之違法。上
訴人執以指摘非無理由，應認原判決仍有撤銷發回之原因。又本
件梁清森於九十五年六月二十六日偵查中所為前開不利上訴人之
證述，是否與事實相符？案經發回，宜併注意及之。
據上論結，應依刑事訴訟法第三百九十七條、第四百零一條，判
決如主文
中    華    民    國  九十九  年    七    月  二十二  日
                      最高法院刑事第七庭
                          審判長法官  林  永  茂
                                法官  蘇  振  堂
                                法官  蕭  仰  歸
                                法官  林  立  華
                                法官  陳  世  淙
本件正本證明與原本無異
                                      書  記  官
中    華    民    國  九十九  年    七    月  二十九  日
                                                      Ｅ

司法院資訊處製作；財團法人民間司法改革基金會備份。
